臺灣宜蘭地方法院刑事判決
109年度易字第352號
公  訴  人  臺灣宜蘭地方檢察署檢察官
被      告  陳書豪



上列被告因違反毒品危害防制條例案件，經檢察官提起公訴（10
9年度毒偵字第296號），本院判決如下：
    主  文
甲○○施用第二級毒品，累犯，免刑。
    犯罪事實
一、甲○○明知甲基安非他命係毒品危害防制條例所稱之第二級毒
    品，不得持有及施用，竟基於施用第二級毒品甲基安非他命
    之犯意，於民國109年3月11日凌晨3時許為警採尿時點回溯9
    6小時內之某時許，在不詳地點，以不詳方式，施用甲基安
    非他命1次。嗣於109年3月11日凌晨1時15分許，在宜蘭縣○○
    鎮○○路○段0號前為警查獲，並經其同意採集其尿液送驗，結
    果檢出安非他命類之安非他命、甲基安非他命陽性反應，始
    悉上情。
二、案經宜蘭市政府警察局蘇澳分局報告臺灣宜蘭地方檢察署檢
    察官偵查起訴。
    理  由
壹、程序部分：
    按被告以外之人於審判外之陳述，雖不符刑事訴訟法第159
    條之1至第159條之4之規定，而經當事人於審判程序同意作
    為證據，法院審酌該言詞陳述或書面陳述作成時之情況，認
    為適當者，亦得為證據。當事人、代理人或辯護人於法院調
    查證據時，知有刑事訴訟法第159條第1項不得為證據之情形
    ，而未於言詞辯論終結前聲明異議者，視為有前項之同意，
    刑事訴訟法第159條之5定有明文。查本判決所引用以下被告
    以外之人於審判外作成之相關供述證據，雖屬傳聞證據，惟
    檢察官、被告甲○○於本院審判期日均表示無意見而不予爭執
    ，亦未於言詞辯論終結前聲明異議（見本院卷第140頁），
    本院審酌上開證據資料製作時之情況，尚無違法不當及證明
    力明顯過低之瑕疵，亦認為以之作為證據應屬適當，故認前
    揭證據資料均有證據能力。至其餘所引用之非供述證據，檢
    察官、被告於本院審判程序時對該等證據之證據能力亦均不
    爭執，復查無違法取得之情形，依刑事訴訟法第158條之4規
    定之反面解釋，應認均具有證據能力。
貳、實體部分：
一、前揭犯罪事實，業據被告甲○○於本院審理程序時坦承不諱（
    見本院卷第142頁），並有慈濟大學濫用藥物檢驗中心109年
    3月20日慈大藥字第109032015號函暨附件檢驗總表、宜蘭縣
    政府警察局蘇澳分局毒品犯罪嫌疑人尿液檢體取樣數簽收紀
    錄表（檢體編號：TQ109031）、採尿同意書各1份（見警卷
    第5頁至第7頁）在卷足憑。綜上，足認被告前揭自白與事實
    相符，堪予採信。本案事證明確，被告犯行洵堪認定，應予
    依法論科。
二、論罪科刑：
（一）按甲基安非他命為毒品危害防制條例第2條第2項第2款所
      規定之第二級毒品。是核被告所為，係犯毒品危害防制條
      例第10條第2項之施用第二級毒品罪。被告施用毒品前、
      後持有毒品之低度行為，為其施用毒品之高度行為所吸收
      ，均不另論罪。復被告前因違反毒品危害防制條例、竊盜
      等案件，分別經本院以102年度簡字第707號、第699號、1
      02年度易字第376號、第538號、臺灣士林地方法院以103
      年度審簡字第1067號、臺灣新竹地方法院以102年度竹簡
      字第743號、103年度審易字第689號、臺灣彰化地方法院
      以104年度易字第280號判處有期徒刑4月、4月、3月、8月
      、5月（7罪）、4月、3月、4月、6月、4月、3月、5月、5
      月、8月確定，上開數罪並經臺灣彰化地方法院以104年度
      聲字第1283號裁定定應執行刑有期徒刑6年確定，於108年
      5月30日縮刑期滿執行完畢，此有臺灣高等法院被告前案
      紀錄表1份在卷可憑（見本院卷第7頁至第47頁），被告於
      受前開有期徒刑執行完畢5年以內，故意再犯本件有期徒
      刑以上之罪，為累犯，而被告前揭違反毒品危害防制條例
      之犯行與本案之犯行，罪名、罪質及所侵害之法益均相同
      ，具有關聯性及類似性，其既於受有前開有期徒刑執行完
      畢5年內，故意再犯本件有期徒刑以上之罪，顯見其有特
      別惡性及對刑罰反應力薄弱之情形，爰依刑法第47條第1
      項加重其刑。
（二）惟按毒品危害防制條例業於108年12月17日修正通過，109
      年1月15日公布，同條例第20條、第23條規定，已於同年7
      月15日施行；同條例第24條規定則於110年5月1日施行。
      修正後之毒品危害防制條例第20條第1項至第3項規定：「
      犯第10條之罪者，檢察官應聲請法院裁定，或少年法院（
      地方法院少年法庭）應先裁定，令被告或少年入勒戒處所
      觀察、勒戒，其期間不得逾2月」、「觀察、勒戒後，檢
      察官或少年法院（地方法院少年法庭）依據勒戒處所之陳
      報，認受觀察、勒戒人無繼續施用毒品傾向者，應即釋放
      ，並為不起訴之處分或不付審理之裁定；認受觀察、勒戒
      人有繼續施用毒品傾向者，檢察官應聲請法院裁定或由少
      年法院（地方法院少年法庭）裁定令入戒治處所強制戒治
      ，其期間為6個月以上，至無繼續強制戒治之必要為止。
      但最長不得逾1年」、「依前項規定為觀察、勒戒或強制
      戒治執行完畢釋放後，3年後再犯第10條之罪者，適用前
      項之規定」。上開規定將施用毒品之刑事處遇程序「5年
      後再犯」、「5年內再犯」之追訴要件，均修正為「3年後
      再犯」、「3年內再犯」，其立法理由認施用毒品者具「
      病患性犯人」之特質，並參諸世界各國之醫療經驗及醫學
      界之共識，咸認施用毒品成癮者，其心癮甚難戒除，如觀
      察、勒戒或強制戒治執行完畢釋放後，3年後始再有施用
      第一級、第二級毒品之行為者，足見其有戒除毒癮之可能
      ，宜再採以觀察、勒戒方式戒除其身癮及以強制戒治方式
      戒除其心癮之措施，為能放寬觀察、勒戒或強制戒治制度
      之適用時機，以協助施用者戒除毒癮而予以修正，故倘若
      被告前曾經觀察、勒戒及強制戒治後3年內再犯，符合立
      法意旨再犯率甚高之標準，其嗣後再犯施用毒品犯行，自
      應追訴處罰，反之，若屬3年後再犯，則應依新法第20條
      第1項之規定裁定送觀察、勒戒。上開所謂「3年後再犯」
      ，只要本次再犯（不論修正施行前、後）距最近1次觀察
      、勒戒或強制戒治執行完畢釋放，已逾3年者，即該當之
      ，不因其間有無犯第10條之罪經起訴、判刑或執行而受影
      響（最高法院109年度台上大字第3826號刑事大法庭裁定
      意旨可資參照）。又同條例修正施行後，審判中之案件，
      由法院依修正後規定處理；依修正後規定應為不起訴處分
      者，法院應為免刑之判決；修正後之毒品危害防制條例第
      35條第1項、第35條之1第2款亦分別定有明文。
（三）經查，被告係於毒品危害防制條例修正施行前犯上開犯行
      ，本案並於施行前之109年7月1日繫屬於本院，此有蓋有
      本院收狀日期戳章之臺灣宜蘭地方檢察署109年6月22日宜
      檢貞信109毒偵296字第1099010078號函1紙附卷足憑（見
      本院卷第3頁），揆諸前開說明，應依修正後之毒品危害
      防制條例規定處理。又被告前因施用毒品案件，經本院裁
      定送觀察、勒戒後，認無繼續施用毒品之傾向，於93年3
      月24日釋放出所，並經臺灣宜蘭地方檢察署檢察官為不起
      訴處分確定等情，有臺灣高等法院被告前案紀錄表1份附
      卷可參（見本院卷第7頁至第47頁），是被告本件施用毒
      品之時間距離最近1次觀察、勒戒執行完畢已逾3年，本院
      乃依修正後之毒品危害防制條例第20條第1項至第3項、第
      35條之1第2款規定，以109年度易字第352號裁定令被告入
      勒戒處所觀察、勒戒，此有上開裁定1份在卷可憑（見本
      院卷第81頁至第84頁），被告於110年9月22日經送法務部
      ○○○○○○○○附設勒戒處所觀察、勒戒後，經該所評估有無繼
      續施用毒品傾向，評估總分為58分，未達有繼續施用傾向
      標準，此有法務部○○○○○○○○附設勒戒所有無繼續施用毒品
      傾向證明書、評估標準紀錄表、本院公務電話紀錄各1紙
      存卷可參（見本院卷第111頁至第115頁），是被告經評定
      為無繼續施用毒品之傾向，於110年10月29日釋放出所，
      則依毒品危害防制條例第20條第2項前段規定，被告原應
      由檢察官為不起訴處分，然因本案係於毒品危害防制條例
      修正施行前之109年7月1日繫屬本院，業如前述，屬同條
      例修正施行後之審判中案件，揆諸同條例第35條之1第2款
      之規定，本院自應為免刑之判決。
據上論斷，應依刑事訴訟法第299條第1項但書，毒品危害防制條
例第35條之1第2款、第10條第2項、第20條第2項前段，刑法第11
條前段、第47條第1項，判決如主文。
本案經檢察官劉惟宗提起公訴，檢察官吳志成到庭執行職務。
中　　華　　民　　國　　110 　年　　11　　月　　30　　日
                  刑事第二庭審判長法  官  黃永勝
                                  法  官  劉致欽
                                  法  官  陳盈孜
以上正本證明與原本無異。
如不服本判決應於收受送達後二十日內向本院提出上訴書狀，並
應敘述具體理由；其未敘述上訴理由者，應於上訴期間屆滿後二
十日內向本院補提理由書(均須按他造當事人之人數附繕本)「切
勿逕送上級法院」。
                                  書記官　黃家麟
中　　華　　民　　國　　110 　年　　11　　月　　30　　日
毒品危害防制條例第10條第2項
施用第二級毒品者，處3年以下有期徒刑。